臺灣彰化地方法院刑事判決　　　　　　　100年度訴字第489號
公　訴　人　臺灣彰化地方法院檢察署檢察官
被　　　告　劉沅靈
指定辯護人　本院公設辯護人　陳志忠
上列被告因強盜等案件，經檢察官提起公訴（100年度偵緝字第1
35號），經檢察官就強盜部分補充更正起訴事實及法條為加重搶
奪後，被告於審理程序，就全部犯罪事實為有罪之陳述，本院合
議庭裁定由受命法官獨任以簡式審判程序審理，判決如下：
    主  文
劉沅靈共同犯結夥攜帶兇器竊盜罪，累犯，處有期徒刑捌月。又
共同犯結夥搶奪罪，累犯，處有期徒刑壹年陸月。應執行有期徒
刑貳年。
    犯罪事實
一、劉沅靈前因毒品危害防制條例案，於民國96年10月29日經臺
    灣臺中地方法院以96年訴字第2917號判處有期徒刑10月確定
    ；又因毒品危害防制條例3案，於96年12月3日經同院以96年
    訴字第3489號分別各判處有期徒刑7月，定應執行刑有期徒
    刑1年6月確定；上揭二案定應執行刑有期徒刑2年3月，於98
    年6月9日縮短刑期假釋付保護管束，於99年1月3日保護管束
    期滿，未執行之刑，以已執行完畢論。
二、詎劉沅靈仍不知悔改，先由劉沅靈與李孟濟（李孟濟所犯加
    重竊盜及加重搶奪犯行，業經本院99年度訴字第1680號分別
    判處有期徒刑8月、2年，定應執行刑2年6月確定），於99年
    7月17日晚上9時25分許，至址設臺中市○○路799號懋鋒小
    客車租賃有限公司內（下稱懋鋒公司），向該公司承租車牌
    號碼5212—TZ號自用小客車，作為代步工具，並於不詳時間
    ，至台中市○○區○○里○○路148巷51弄2號胡恆毅住處搭
    載胡恆毅後，渠等3人因缺錢購買毒品，遂共同謀議強取他
    人財物，且為掩飾搶奪犯行不被發現，復謀議竊取他人車牌
    改掛在租來之車牌號碼5212—TZ號自用小客車上，謀議既定
    ，劉沅靈、李孟濟及胡恆毅（胡恆毅所犯加重竊盜及加重搶
    奪犯行，業經本院99年度訴字第1680號分別判處有期徒刑8
    月、2年，定應執行刑2年6月確定）3人乃共同基於意圖為自
    己不法所有之犯意聯絡，由李孟濟駕駛上開車輛搭載胡恆毅
    、劉沅靈，於99年7月23日晚上11時許，行經彰化縣溪州鄉
    ○○路14號旁空地前，見陳瑛傑所有車牌號碼5033—XJ號自
    用小客車停放在該處，有機可趁，即由劉沅靈、胡恆毅下車
    分持自上開車輛後行李箱內，所取得懋鋒公司所有、客觀上
    可供兇器使用之活動扳手、螺絲起子各1支，由劉沅靈、胡
    恆毅分別下手行竊前開車牌號碼5033—XJ號前、後車牌各1
    面，李孟濟則停車在車內負責把風。得手後，胡恆毅、劉沅
    靈旋將前開竊得之車牌2面懸掛在車牌號碼5212—TZ號自用
    小客車上，以便日後搶奪時，供掩飾李孟濟所承租上開自用
    小客車之車牌使用，並先駕車返回李孟濟上開住處。
三、嗣劉沅靈、李孟濟及胡恆毅即共同基於意圖為自己不法所有
    ，搶奪他人財物之犯意聯絡與行為分擔，於99年7月24日凌
    晨3、4時許，由李孟濟駕駛上開已懸掛竊得車牌號碼5033—
    XJ號車牌之自用小客車，搭載劉沅靈、胡恆毅（胡恆毅坐在
    該車右前座、劉沅靈則坐在該車後座），自上開李孟濟住處
    出發，且前往彰化縣埔心鄉轄區尋找搶奪之對象。迄99年7
    月24日凌晨5時55分許，行經彰化縣埔心鄉○○路○段100號
    附近，見曹侯翠娥獨自1人斜背皮包並騎乘車牌號碼KXR—33
    5號重型機車行經該處，李孟濟即駕駛上開自用小客車在曹
    侯翠娥所騎乘機車之左側同向行進並偏右靠近該機車，劉沅
    靈則坐在後座察看四周把風，並由坐右駕駛座之胡恆毅將手
    伸出窗外，趁曹侯翠娥未及防備之際，欲自曹侯翠娥背後公
    然掠取曹侯翠娥所斜背之皮包，然曹侯翠娥因遭左方車輛逼
    近，遂人車倒地，受有雙腿膝蓋擦傷之傷害（傷害部分，未
    據告訴），而胡恆毅見曹侯翠娥人車倒地後旋叫李孟濟停車
    ，並自右側副駕駛座下車走向已起身站立揮手之曹侯翠娥，
    以徒手方式搶奪曹侯翠娥所有皮包，迨胡恆毅得手後，即搭
    上李孟濟所駕駛、已倒退至曹侯翠娥倒地處之上開自用小客
    車，渠等3人即迅速駕車逃離現場。途中，經胡恆毅檢視所
    搶得皮包內之財物（有現金新臺幣【下同】約7,000元、行
    動電話1支、大門遙控器、鑰匙等物），除取走皮包內7,000
    元外，其餘物品連同皮包均棄置不詳地點之大水溝內，且由
    胡恆毅、劉沅靈下車自上開車輛之後行李箱內，分持前開活
    動扳手、螺絲起子各1支將懸掛車牌號碼5033—XJ號車牌拆
    下，並改懸掛回原車牌號碼5212—TZ號車牌。而李孟濟、胡
    恆毅及劉沅靈等3人則將所搶得之7,000元現金向不詳之人購
    買第一級毒品海洛因，再由渠等3人朋分施用。嗣經警據報
    調閱附近路口監視錄影畫面後，循線查獲。
四、案經彰化縣警察局溪湖分局報告臺灣彰化地方法院檢察署檢
    察官偵查起訴。
    理  由
壹、證據能力：
一、本件被告劉沅靈於本院審理時就本案犯罪事實之自白及其他
    不利之陳述，查無刑事訴訟法第156條第1項、第158條之2規
    定情形，且與依法調查所得事實相符，自得援引為認定其有
    罪之證據。按被告以外之人於審判外之言詞或書面陳述，除
    法律有規定者外，不得作為證據；又被告以外之人於審判外
    之陳述，雖不符合同法第159條之1至第159條之4之規定，但
    經當事人於審判程序同意作為證據，法院審酌該言詞陳述或
    書面陳述作成時之情況，認為適當者，亦得為證據。當事人
    、代理人或辯護人於法院調查證據時，知有第159條第1項不
    得為證據之情形，而未於言詞辯論終結前聲明異議者，視為
    有前項之同意，刑事訴訟法第159條第1項及第159 條之5分
    別定有明文。經查，本判決下列所引用之各該被告以外之人
    於審判外之陳述，固屬傳聞證據，但檢察官、被告及辯護人
    於本院準備程序及審判期日中，均明示同意此部分之供述證
    據有證據能力，且迄至言詞辯論終結前亦未撤回前開同意，
    本院審酌相關言詞陳述或書面陳述作成時之情況，認為適當
    ，且無違法不當及證明力明顯過低之瑕疵，故揆諸前開規定
    ，依刑事訴訟法第159條之5規定，前揭證據資料均有證據能
    力。
二、本判決引用之照片及光碟，因不具供述性，屬於非供述證據
    ，並無傳聞法則之適用，且光碟係從搶奪案發現場自動錄影
    設備取得，照片則係自光碟翻拍所得，均無非法取得之問題
    ，亦有證據能力。
貳、實體部分：
一、上開犯罪事實，業據被告劉沅靈於本院審理時自白，核與共
    犯胡恆毅及李孟濟於警詢、檢察官偵查、本院99年訴字第16
    80號準備及審理程序時之供述相符。復據證人即被害人曹侯
    翠娥於警詢、檢察官偵查及本院99年度訴字第1680號審理時
    證述綦詳（99年偵字第10752號偵查卷第26、27、96、97、1
    00頁、本院99年訴字第1680號審理卷第82-86頁）外，亦與
    證人即被害人陳瑛傑警詢之證述（99年偵字第10752號第31-
    32頁），若合符節；復有彰化縣警察局車輛協尋電腦輸入單
    、車牌號碼5033—XJ號自用小客車行照（99年偵字第10752
    號卷第33、34頁）、懋鋒公司租賃契約書、發票人為李孟濟
    之本票、被告李孟濟之身分證及駕駛執照影本、車牌號碼50
    33—XJ號之失車—唯讀案件基本資料、車牌號碼5212—TZ號
    之車輛詳細資料報表各1份（99年偵字第10752號第第37-41
    頁）、監視器翻拍照片共36張及現場監視光碟1片、現場查
    證照片24張（99年偵字第10752號第42-69頁）附卷可憑，復
    依職權調閱本院99年訴字第1680號卷核閱屬實。足徵被告劉
    沅靈前揭自白與事實相符，而堪以採信。從而，本件事證明
    確，被告劉沅靈上開加重竊盜及加重搶奪之犯行堪以認定。
二、被告為犯罪事實欄二所示加重竊盜行為後，刑法第321條第1
    項業於100年1月10日修正，於同年1月26日公布，並自同年1
    月28日施行，是被告犯罪後法律已有變更，爰就本案犯罪事
    實二部分為新舊法之比較適用說明如下：查修正前刑法第32
    1條第1項係規定：「犯竊盜罪而有左列情形之一者，處六月
    以上、五年以下有期徒刑：一、於夜間侵入住宅或有人居住
    之建築物、船艦或隱匿其內而犯之者。二、毀越門扇、牆垣
    或其他安全設備而犯之者。三、攜帶兇器而犯之者。四、結
    夥三人以上而犯之者。五、乘火災、水災或其他災害之際而
    犯之者。六、在車站或埠頭而犯之者。」；修正後刑法第32
    1條第1項則規定：「犯竊盜罪而有下列情形之一者，處六月
    以上、五年以下有期徒刑，得併科新臺幣十萬元以下罰金：
    一、侵入住宅或有人居住之建築物、船艦或隱匿其內而犯之
    者。二、毀越門扇、牆垣或其他安全設備而犯之者。三、攜
    帶兇器而犯之者。四、結夥三人以上而犯之者。五、乘火災
    、水災或其他災害之際而犯之者。六、在車站、埠頭、航空
    站或其他供水、陸、空公眾運輸之舟、車、航空機內而犯之
    者。」，是修正後之刑法第321條第1項，除修正該條項第1
    款及第6款之構成要件，而擴大加重竊盜之適用範圍外，就
    科刑部份，亦從原先無併科罰金刑，增訂為「得併科新臺幣
    十萬元以下罰金」，其餘有期徒刑之法定本刑上限，則未變
    動，經比較上開修正後之規定，以被告行為時即修正前之法
    律規定較有利於被告，因而此部分依刑法第2條第1項前段，
    自應適用行為時之修正前刑法第321條第1項規定。
三、按刑法第321條第1項第3款之攜帶兇器竊盜罪，係以行為人
    攜帶兇器竊盜為其加重條件，此所謂兇器，其種類並無限制
    ，凡客觀上足以對人之生命、身體、安全構成威脅，具有危
    險性之兇器均屬之，且祇須行竊時攜帶此種具有危險性之兇
    器為已足，並不以攜帶之初有行兇之意圖為必要，最高法院
    79年臺上字第5253號判例意旨可資參照。而被告用以行竊車
    牌之活動扳手、螺絲起子各1支，係金屬製品，可用以刺人
    ，業據被告劉沅靈供明在卷，足認可對人之身體、生命、安
    全構成威脅，具有危險性，為刑法第321條第1項第3所稱之
    兇器無疑。次按搶奪與強盜雖同具不法得財之意思，然搶奪
    係乘人不備，公然掠取他人之財物，如施用強暴脅迫，至使
    不能抗拒而取其財物或令其交付者，則為強盜罪。經查，本
    件被害人曹侯翠娥騎乘機車行經埔心鄉○○路○段100號附近
    時，即由共犯胡恆毅將手自改掛車牌號碼5033—XJ號車伸手
    出窗外，欲自被害人曹侯翠娥背後搶奪被害人曹侯翠娥所斜
    背之皮包，因被害人曹侯翠娥，遭被告劉沅靈等人所乘坐車
    輛逼近而人車倒地受傷，被告等人所乘坐自用小客車即在被
    害人左前方約2、3公尺處停住，被害人旋站起來，且當時共
    犯胡恆毅尚未下車，迨共犯胡恆毅下車往回走，被害人仍站
    立機車旁，旋被告等人乘坐之自用小客車即倒車至害人身旁
    ，由共犯胡恆毅取得被害人所有皮包後，即駕車駛離現場，
    整個過程約15秒乙節，業據證人即被害人於本院99年度訴字
    第1680號案審理時證述明確，核與本院勘驗彰化縣埔心鄉○
    ○路○段100號附近帝景大帝之監視器光碟結果相同，製有勘
    驗筆錄附卷足稽（本院卷第48頁、99年訴字第1680號卷第85
    頁），且證人曹侯翠娥於本院99年訴字第1680案卷審理時證
    述稱：「（審判長問：對於光碟內容有何意見？）光碟內容
    正確，機車倒地時，我人站起來，被告下車從我的脖子讓過
    我的頭頂拿走我的皮包，當時皮包是揹在我的身上…」等語
    （見99年訴字第1680號卷第84頁反面、第85頁），是以共犯
    胡恆毅下車當時，被害人已能站立，而共犯胡恆毅亦未有明
    顯對被害人人身有何攻擊或威嚇之動作，則被告劉沅靈等3
    人之行為，對當時之被害人並無壓抑其意思自白而達到至使
    不能抗拒之程度，反而參以被告等人行搶過程如此短暫，益
    徵被告等人所以取得本案財物，實係乘被害人不及防備之下
    所為，故被告劉沅靈等人所為非屬強盜，而係搶奪行為至明
    ，起訴書認被告係犯刑法第330條第1項之加重強盜罪，容有
    誤會，惟因蒞庭檢察官已當庭將被害人曹侯翠娥之被害事實
    補充更正為「李孟濟駕駛懸掛竊得車牌號碼5033—XJ號車牌
    自用小客車在曹侯翠娥所騎乘機車之左側同向行進並偏右靠
    近該機車，劉沅靈則坐在後座察看四周把風，並由坐右駕駛
    座之胡恆毅將手伸出窗外，乘曹侯翠娥未及防備之際，欲自
    曹侯翠娥背後公然掠取曹侯翠娥所斜背之皮包，然曹侯翠娥
    因遭左方車輛逼近，遂不慎人車倒地，受有雙腿膝蓋擦傷之
    傷害，而胡恆毅見曹侯翠娥人車倒地後旋叫李孟濟停車，並
    自右駕駛座下車且走向已起身站立及揮手之曹侯翠娥，以徒
    手方式搶奪曹侯翠娥所有皮包，迨胡恆毅得手後，即搭上李
    孟濟所駕駛、已倒退至曹侯翠娥倒地處之上開自用小客車」
    ，並將起訴法條更正為刑法第326條第1項之結夥三人加重搶
    奪條文，故本院即毋庸援引刑事訴訟法第300條，附此敘明
    。
四、核被告劉沅靈就犯罪事實欄二部分所為，係犯刑法第321條
    第1項第3款、第4款結夥攜帶兇器竊盜罪；就犯罪事實欄三
    部分所為，則係犯刑法第326條第1項之結夥搶奪罪。又被告
    劉沅靈，與李孟濟及胡恆毅就前開加重竊盜及加重搶奪犯行
    間，有犯意聯絡與行為分擔，均為共同正犯。被告劉沅靈所
    為上開加重竊盜及加重搶奪罪間，犯意各別，行為互殊，應
    予分論併罰。被告劉沅靈前因毒品危害防制條例案，於96年
    10月29日經臺灣臺中地方法院以96年訴字第2917號判處有期
    徒刑10月確定（第1案）；又因毒品危害防制條例3案，於96
    年12月3日經同院以96年訴字第3489號分別各判處有期徒刑7
    月，嗣定應執行刑有期徒刑1年6月確定（第2案）；上揭第1
    、2案定應執行刑有期徒刑2年3月，於98年6月9日縮短刑期
    假釋付保護管束，於99年1月3日保護管束期滿，未執行之刑
    ，以已執行完畢論之事實，有臺灣高等法院被告前案紀錄表
    在卷可稽，其於有期徒刑執行完畢後5年內再犯本件有期徒
    刑以上之罪，為累犯，應均依刑法第47條第1項之規定加重
    其刑。爰審酌被告年輕力壯，不思以正當途徑獲取財物，圖
    以竊盜或搶奪被害人財物滿足自己之貪欲，嚴重擾亂社會安
    寧，惡性非輕，暨其犯罪之動機、目的、各次犯罪行為之手
    段、犯罪所得，犯後坦承犯行及共犯李孟濟及胡恆毅此部分
    加重竊盜犯行，均經本院判處有期徒刑8月確定，故檢官此
    部分求刑8月尚屬妥適。至檢察官起訴書雖謂「加重強盜部
    分求處有期徒刑7年6月，並與加重竊盜部分定應執行刑有期
    徒刑8年」，則因檢察官原係以加重強盜罪起訴求刑後，經
    蒞庭察官及本院審認所為實係加重搶奪罪，並經蒞庭檢察官
    補充更正犯罪事實及論罪法條為加重搶奪之犯罪事實，故科
    刑範圍已有不同，從而，本院即不受原求刑及定應執行刑請
    求之拘束，再參以被害人曹侯翠娥之損失，業經共犯李孟濟
    及胡恆毅於本院99年度訴字第1680號案審理時當庭賠償（見
    該審理卷第84頁反面），而被告劉沅靈對於加重搶奪部分之
    協力程度，較之共犯李孟濟及胡恆毅等人情節顯較輕微，而
    共犯李孟濟及胡恆毅加重搶奪犯行業經本院99年訴字第1680
    號分別判處有期徒刑2年確定，故對被告劉沅靈加重搶奪犯
    行，所處罪刑，不宜高於其他共犯所處刑度等情，爰分別量
    處如主文所示之刑，並定其應執行之刑，以示懲儆。從而，
    指定辯護人以「搶奪罪部分請從輕量刑」等語，為被告辯護
    ，尚非無據。至於被告劉沅靈等人用以犯加重竊盜罪所用之
    活動扳手、螺絲起子各1支，雖係被告劉沅靈等人犯加重竊
    盜罪所用之物，惟上開物品均係屬懋鋒公司所有，並非被告
    劉沅靈及其餘共犯所有，業據被告劉沅靈於本院供明在卷，
    故不併予宣告沒收，附此敘明。
五、又按保安處分係針對受處分人將來之危險性所為之處置，以
    達教化、治療之目的，為刑罰之補充制度，竊盜犯贓物犯保
    安處分條例第3條第1項之規定，即係本於保安處分應受比例
    原則之規範，使保安處分之宣告，與行為人所為行為之嚴重
    性、行為人所表現之危險性及對於行為人未來行為之期待性
    相當之意旨而制定。觀之本案被告劉沅靈雖犯上開2罪，但
    被告犯後均能自白犯行，未圖卸責，可信被告已有悔意，且
    對被告宣告適當之刑事處分，亦足對其產生矯正策勵之作用
    ，另被告前雖有竊盜及毒品前科，惟並無證據證明被告對於
    犯罪已成其日常之惰性行為而具有犯罪之習性，況同案共犯
    李孟濟及胡恆毅均未經本院宣告強制工作，基於刑罰公平性
    考量，本院因認尚無併予令被告劉沅靈入勞動場所強制工作
    之必要，公訴意旨認應併予宣告強制工作，本院認非妥適，
    附予敘明。
據上論斷，應依刑事訴訟法第273條之1第1項、第299條第1項前
段，刑法第2條第1項前段、第321條第1項第3款、第4款（修正前
）、第326條第1項、第28條、第47條第1項、第51條第5款，判決
如主文。
本案經檢察官施教文到庭執行職務。
中    華    民    國   100    年    7     月    7     日
                  刑事第四庭  法  官  陳義忠
以上正本證明與原本無異。
如不服本判決應於收受判決後10日內，向本院提出上訴書狀，並
應敘述具體理由;其未敘述上訴理由者，應於上訴期間屆滿後20
日內向本院補提理由書（均須按他造當事人之人數附繕本）「切
勿逕送上級法院」。
告訴人或被害人對於判決如有不服具備理由請求檢察官上訴者，
其上訴期間之計算係以檢察官收受判決正本之日期為準。
中    華    民    國   100    年    7     月    7     日
                              書記官  吳曉玟
刑法第326條
（加重搶奪罪）
犯前條第1項之罪，而有第321條第1項各款情形之一者，處1年以
上7年以下有期徒刑。
前項之未遂犯罰之。
修正前刑法第321條 （加重竊盜罪）
犯竊盜罪而有左列情形之一者，處六月以上、五年以下有期徒刑
：
一、於夜間侵入住宅或有人居住之建築物、船艦或隱匿其內而犯
    之者。
二、毀越門扇、牆垣或其他安全設備而犯之者。
三、攜帶兇器而犯之者。
四、結夥三人以上而犯之者。
五、乘火災、水災或其他災害之際而犯之者。
六、在車站或埠頭而犯之者。
前項之未遂犯罰之。